臺灣臺南地方法院刑事判決　　　　　　　 94年度訴字第851號
公　訴　人　台灣台南地方法院檢察署檢察官
被　　　告　甲○○
上列被告因偽造文書等案件，經台灣台南地方法院檢察署檢察官
呈請台灣高等法院檢察署令轉台灣高雄地方法院檢察署檢察官偵
查後，向台灣高雄地方法院提起公訴（九十四年度偵字第一五一
三號），並經台灣高雄地方法院移轉本院，嗣經被告於本院調查
時，為有罪之陳述，經本院裁定以簡式審判程序審理，並判決如
下：
    主  文
甲○○行使偽造私文書，足以生損害於他人，處有期徒刑陸月，
如易科罰金，以參佰元折算壹日。租賃契約書貳份上偽造「朱元
昌」署押各壹枚均沒收之。
    事  實
一、甲○○於民國九十三年三月間某日，因見金佩君亟欲承租房
    屋居住，乃基於意圖為自己不法所有之概括犯意，及行使偽
    造私文書之故意，向金佩君佯稱業已取得屋主「朱元昌」之
    授權，可代表「朱元昌」與之洽談。雙方約定於九十三年三
    月十日十八時許至台南市○區○○路「三皇三家餐廳」處洽
    談。甲○○即先行購買空白租賃契約書二份，並在各契約書
    上「立契約人（甲方）」處接續偽造「朱元昌」之署押各一
    枚，進而偽造以「朱元昌」為名義人之租賃契約書私文書二
    份，並於與金佩君及其友人陳渝婕於「三皇三家餐廳」處洽
    談時，將偽造之前揭租賃契約書二份交予金佩君而為行使，
    足以生損害於金佩君及「朱元昌」。金佩君閱畢，自留租賃
    契約書一份，交還租賃契約書一份予甲○○留存（未據扣案
    ）。金佩君因而誤認屋主「朱元昌」確有出租房屋之意，且
    甲○○業已取得授權，陷於錯誤而交付租金新台幣（下同）
    一萬元予甲○○。甲○○於詐得前開款項後，復承前開不法
    所有之概括犯意，於前揭時地向金佩君及陳渝婕先後佯稱欲
    借行動電話與友人聯絡，致使金佩君與陳渝婕不虞有詐，連
    續交付金佩君所有之行動電話手機二支（ＯＫＷＡＰ一六三
    牌，序號：000000000000000號，含門號0
    000000000號晶片、ＸＧ九六六牌，序號：000
    000000000000號，含門號000000000
    0號晶片），及陳渝婕所有之行動電話手機一支（ＴＥＣＯ
    Ｍ．ｉ２３００牌，序號：00000000000000
    0號，含門號0000000000號）予甲○○。甲○○
    得手後，旋藉口離去，避不見面。並於翌日二十一時許，將
    所詐得之ＯＫＷＡＰ一六三牌及ＴＥＣＯＭ．ｉ２３００牌
    行動電話手機二支攜至位於台南縣永康市○○○街一九六號
    「嘉誠」中古手機販售行處，以共一萬一千五百元之對價，
    售予不知情阮文進，ＸＧ九六六牌行動電話手機則留供己用
    。嗣因甲○○未依約歸還行動電話手機，且拒與金佩君與陳
    渝婕聯絡，金佩君、陳渝婕等人始知受騙。
二、案經金佩君、陳渝婕訴由台南市警察局第一分局報告台灣台
    南地方法院檢察署檢察官後，呈請台灣高等法院檢察署令轉
    台灣高雄地方法院檢察署檢察官偵查後，向台灣高雄地方法
    院提起公訴，並經台灣高雄地方法院移轉本院。
    理  由
一、右揭犯罪事實業據被告甲○○於本院審理時供承不諱，與被
    害人金佩君、陳渝婕於警訊中證述遭騙情節，及證人阮文進
    於警訊中證述被告出售行動電話手機之過程，互核相符。並
    有房屋租賃契約書一份、「嘉誠二手機買賣收據」一紙在卷
    可稽，被告於本院審理時之自白與事實相符，應堪採信。被
    告行使偽造私文書、連續詐欺取財等犯行均已臻明確，堪以
    認定，應依法論科。
二、核被告所為係犯刑法第二百十六條、第二百十條之行使偽造
    私文書罪、刑法第三百三十九條第一項之詐欺取財罪。另按
    租賃契約書出租人姓名欄處填寫出租人姓名，僅在識別出租
    人為何人，以便確立契約當事人，既非表示出租人本人簽名
    之意思，則未經出租人本人授權而填寫其姓名，尚不生偽造
    署押問題，最高法院七十年年台上字第二四八０號著有判例
    可資參照。是被告於二份房屋租賃契約書末「立契約人」處
    分別偽造「朱元昌」署押各一枚之舉，故屬刑法第二百十七
    條第一項之偽造署押犯行，然其中所載租賃契約出租人處，
    擅行填寫「朱元昌」部分應不構成刑法第二百十七條第一項
    所示偽造署押罪，附此敘明。另被告偽造署押之部分行為，
    應為偽造私文書之全部行為所吸收；偽造私文書之低度行為
    ，應為行使偽造私文書之高度行為所吸收，均不另論罪。另
    被告本於一偽造文書之故意，接續於二份房屋租賃契約書上
    偽造「朱元昌」之署押，進而偽造以「朱元昌」為名義人之
    私文書，為接續犯，僅為一罪。被告先後多次詐欺取財犯行
    ，時間密接、觸犯犯罪構成要件相同之罪名，顯係基於概括
    犯意為之，應依連續犯規定，僅論以一罪，並加重其刑。又
    被告所犯詐欺取財及行使偽造私文書罪二罪間，具有方法結
    果之牽連關係，應依刑法第五十五條後段之規定，從一重之
    行使偽造私文書處斷。爰審酌被告犯罪動機、乘被害人亟欲
    承租房屋之際，乘隙利用，進而詐取財物之犯罪手段、犯罪
    所得、迄今尚未償還被害人損失、犯罪後坦誠不諱之態度等
    一切情狀，量處如主文所示之刑，並諭知易科罰金之折算標
    準，以資懲儆。又留存於被告處未據扣案之房屋租賃契約書
    ，依本院調查所得，並無證據足認業已滅失，故應就該房屋
    租賃契約書內，偽造之「朱元昌」署押一枚，及扣案房屋租
    賃契約書內偽造之「朱元昌」署押一枚，併依刑法二百十九
    條之規定，均沒收之。另被告於前揭二份契約書上「租賃契
    約出租人」所書「朱元昌」之記載，性質上並非署押，已如
    前述，此部分應不另為沒收之諭知，附此敘明。
據上論斷，應依刑事訴訟法第二百七十三條之一第一項、第二百
九十九條第一項前段，刑法第二百十六條、第二百十條、第五十
六條、第三百三十九條第一項、第五十五條、第四十一條第一項
前段、第二百一十九條，罰金罰鍰提高標準條例第一條前段、第
二條，判決如主文。
本案經檢察官乙○○到庭執行職務
中　　華　　民　　國　　94　　年　　8 　　月　　17　　日
                      刑事第二庭
                                法　官  卓穎毓
以上正本證明與原本無異。
如不服本判決，應於收受送達後十日內向本院提出上訴書狀（應
附繕本）。
  　　　　　　　　　　　　　　　書記官  秦建華
中　　華　　民　　國　　94　　年　　8 　　月　　19　　日
附錄法條：
中華民國刑法第216條
行使第210條至第215條之文書者，依偽造、變造文書或登載不實
事項或使登載不實事項之規定處斷。
中華民國刑法第210條
偽造、變造私文書，足以生損害於公眾或他人者，處5年以下有
期徒刑。
